【裁判字號】    99,審智簡附民,8
【裁判日期】    991021
【裁判案由】    違反商標法
【裁判全文】
臺灣高雄地方法院刑事附帶民事訴訟判決
原      告  日商三麗鷗股份有限公司
法定代理人  仲村隆藏
訴訟代理人  陳韋利律師
被      告  甲○○
被      告  乙○○○
上列被告因違反商標法案件（本院99年度審智簡字第46號），經
原告提起附帶民事訴訟，本院於99年10月7 日言詞辯論終結，判
決如下：
    主  文
被告應連帶給付原告新臺幣拾柒萬玖仟柒佰伍拾元，及自民國九
十九年七月十日起至清償日止，按年息百分之五計算之利息。
被告應連帶負擔費用，以十二號字體登載本件民事最後事實審判
決書主文欄於自由時報、工商時報及經濟日報各壹日。
本判決第一項得假執行。
原告其餘之訴及假執行之聲請均駁回。
    事實及理由
一、按「關於由侵權行為而生之債，依侵權行為地法。但中華民
    國法律不認為侵權行為者，不適用之。侵權行為之損害賠償
    及其他處分之請求，以中華民國法律認許者為限。」、「外
    國法人或團體就本法規定事項得為告訴、自訴或提起民事訴
    訟，不以業經認許者為限。」涉外民事法律適用法第9 條、
    商標法第70條，分別定有明文。本件原告雖係外國法人，因
    本件商標侵權行為地在中華民國，應適用中華民國法律，且
    具有當事人能力而得提起本件訴訟。
二、原告主張略以：原告為「Hello Kitty 」、「Cinnamoroll
    」、「My Melody 」、「Little Twin Stars 」、「Bad
    Batz-Maru 」、「Kerokerokeroppi 」、「POMPOMPURIN 」
    等商標（下稱系爭商標）之商標權人，係爭商標經指定使用
    於各類商品，現均仍為商標使用期限內，有經濟部智慧財產
    局商標登記資料為憑，被告2 人竟共同未經授權於同一、類
    似之商品使用相同、近似之系爭商標，並予以販賣、意圖販
    賣陳列，經原告提出告訴後，警方於民國98年11月18日在高
    雄縣鳳山市○○路106 巷38號實施搜索扣押，扣得仿冒系爭
    商標商品共21625 件，且依每件單價8 元計算，被告2 人已
    販售1500件，依商標法第63條第1 項第3 款計算之賠償金額
    為新台幣（下同）173000元，又依公平交易法第32條第1 項
    ，原告得請求3 倍即519000元之賠償，再依商標法第63條第
    3 項，被告2 人造成原告之商譽損失達100 萬元，以上合計
    0000000 元，另依商標法第64條之規定，被告2 人應負擔費
    用登載民事判決書內容於報紙等語，爰依據商標法第61條第
    1 項前段、第64條、民法第184 條第1 項、公平交易法第31
    條等規定，聲明求為判決：（一）被告2 人應連帶給付原告
    0000000 及自起99年7 月10日起至清償日止，按年息百分之
    五計算之利息。（二）被告2 人應連帶負擔費用將本件最後
    事實審附帶民事判決書內容，以不小於20號字體登載於自由
    時報、工商時報及經濟日報各1 日。（三）就（一）部分願
    供擔保請准宣告假執行。
三、被告2 人均以：原告之請求金額過高，無力負擔，且僅售出
    約12000 元之商品，每件僅賣6 元，總共約賣出1000件等語
    ，資為抗辯，並聲明：駁回原告之訴及假執行之聲請。
四、經查：
  (一)按附帶民事訴訟之判決，應以刑事訴訟判決所認定之事實為
    據，刑事訴訟法第500 條前段定有明文。經查原告主張其為
    「Hello Kitty 」、「Cinnamoroll 」、「My Melody 」、
    「Little Twin Stars 」、「Bad Batz-Maru 」、「
    Kerokerokeroppi 」、「POMPOMPURIN 」等商標（下稱系爭
    商標）之商標權人，係爭商標經指定使用於各類商品，現均
    仍為商標使用期限內，有經濟部智慧財產局商標登記資料為
    憑，被告2 人未經授權，共同於同一、類似之商品使用相同
    、近似之系爭商標，並予以販賣、意圖販賣陳列，經原告提
    出告訴後，警方於98年11月18日在高雄縣鳳山市○○路106
    巷38號實施搜索扣押，扣得仿冒系爭商標商品共21625 件等
    情，為兩造所不爭執，並據本院99年度審智簡字第46號刑事
    判決認定屬實，且有經濟部智慧財產局商標資料檢索服務資
    料、物品照片及商標權對照表可證（見本院卷第22頁至第63
    頁），堪信為真實。
  (二)按因故意或過失，不法侵害他人之權利者，負損害賠償責任
    ；數人共同不法侵害他人之權利者，連帶負損害賠償責任；
    商標權人對於侵害其商標權者，得請求損害賠償。民法第
    184 條第1 項前段、第185 條第1 項前段、商標法第61條第
    1 項前段，分別定有明文。次按「商標權人請求損害賠償時
    ，得就下列各款擇一計算其損害：…三、就查獲侵害商標權
    商品之零售單價五百倍至一千五百倍之金額。但所查獲商品
    超過一千五百件時，以其總價定賠償金額。」商標法第63條
    第1 項第3 款，亦有規定。原告雖主張扣得仿冒系爭商標商
    品共21625 件，每件商品售價8 元，賠償金額為173000元（
    21625*8 ）云云。惟原告就每件商品之價格8 元乙節，原告
    並未能舉證，自難認為事實。且被告2 人均自承：所扣得仿
    冒系爭商標商品共21625 件，每件商品售價6 元等語（見本
    院卷第81頁背面），是所扣得仿冒系爭商標商品共21625 件
    每件售價6 元之事實，堪以認定。依上開商標法第63條第1
    項第3 款之規定，原告得請求被告2 人連帶賠償金額129750
    元（21625*6=129750）。
  (三)按「商標權人之業務上信譽，因侵害而致減損時，並得另請
    求賠償相當之金額」商標法第63條第3 項，定有明文，而商
    標專用權人之業務上信譽，因侵害而致減損時，並得另請求
    賠償相當之金額，係有別於同條第1 項財產上損害賠償請求
    權之非財產上商譽損害請求權，祗須商標專用權人之業務上
    信譽，因商標受侵害致減損時，即足當之，至其賠償之金額
    ，自應審酌當事人雙方之資力、侵害商譽之程度及其他一切
    情形定之（最高法院民事判決97年度台上字第364 號）。經
    查：原告主張被告2 人上開侵權行為，造成原告之商譽損失
    達100 萬元云云。然本件扣得仿冒系爭商標商品共21625 件
    ，均係一般人所熟知之商標，而原告是商標權人，亦為社會
    大眾所皆知，是被告2 人上開行為雖造成原告之商譽損失，
    但其商譽損失之程度尚非甚重，本院依雙方之資力、查獲商
    品數量、地點、販賣及陳列方式，認本件侵害商譽之程度其
    相當之金額應以50000 元為當。是原告就此部分，應僅得請
    求被告2 人連帶賠償之金額應為50000 元。
  (四)按「商標權人得請求由侵害商標權者負擔費用，將侵害商標
    權情事之判決書內容全部或一部登載新聞紙。」商標法第64
    條定有明文。查本件被告2 人共同侵害原告之商標權，已如
    前述，且被告2 人所遭查扣之仿冒系爭商標商品共21625 件
    ，數量甚鉅，對原告造成之侵害，難謂輕微。惟本件扣得仿
    冒系爭商標商品21625 件，均係一般人所熟知之商標，而查
    獲數量雖鉅，但單價均低。是原告請求被告2 人應連帶負擔
    費用將本件最後事實審附帶民事判決書內容，以不小於20號
    字體登載於自由時報、工商時報及經濟日報各1 日云云，略
    逾回復信譽之必要方法。本院認被告2 人連帶負擔費用將本
    件民事最後事實審判決書主文欄，以12號字體登載於於自由
    時報、工商時報及經濟日報各1 日，已足回復原告信譽。
  (五)原告雖主張：依公平交易法第32條第1 項，原告得請求3 倍
    之賠償云云。惟按公平交易法第32條第1 項：「法院因前條
    被害人之請求，如為事業之故意行為，得依侵害情節，酌定
    損害額以上之賠償。但不得超過已證明損害額之三倍。」之
    規定，立法意旨係：「一、由於被害人常因損害額不大或甚
    難證明實際之損害範圍，致不願或不能向侵害人請求損害賠
    償，此種情形將造成對不法侵害行為之縱容或鼓勵。爰參照
    美國立法例，明定法院因被害人之請求，得依侵害情節，酌
    定損害額以上之賠償，但不得超過已證明損害額之三倍。」
    等語。經查：本件既得依上述商標法等規定計算原告所得請
    求之損害賠償金額，即難謂本件有何「損害額不大或甚難證
    明實際之損害範圍」之情形，是本件尚無依公平交易法第32
    條第1 項之規定酌定損害額以上之賠償之必要。
五、綜上所述，原告依據民法第184 條第1 項、第185 條第1 項
    、商標法第61條第1 項、第63條第1 項第3 款、第3 項、第
    64條、公司法第23條之規定，被告2 人應連帶給付原告損害
    賠償金額為179750元（129750 +50000 ），並連帶負擔費用
    ，以12號字體登載本件民事最後事實審判決書主文欄於自由
    時報、工商時報及經濟日報各1 日部分，為有理由，應予准
    許。至逾上開部份之請求，為無理由，不應准許。又就上開
    應予准許部分，如主文第一項所命之給付，金額未逾50萬元
    ，應依民事訴訟法第389 條第1 項第5 款之規定，依職權宣
    告假執行。至上開不應准許部分，原告之假執行聲請即失所
    附麗，應併予駁回。另本件為刑事附帶民事訴訟，依法無庸
    繳納裁判費，兩造亦無其他訴訟費用之支出，自無庸為訴訟
    費用負擔之諭知，附此敘明。
六、本件事證業臻明確，兩造其餘攻擊或防禦方法及未經援用或
    調查之證據，核與判決結果不生影響，爰不逐一論述，併此
    敘明。
七、據上論結，本件原告之訴為一部有理由、一部無理由，依刑
    事訴訟法第502 條、第491 條，民事訴訟法第389 條第1項
    第5 款，判決如主文。
中    華    民    國    99    年    10    月    21    日
                  刑事第二庭    法  官  施盈志
以上正本證明與原本無異。
如不服本判決應於收受本判決後10日內向本院提出上訴書狀，並
應敘述具體理由，如未敘述上訴理由者，應於上訴期間屆滿後20
日內補提理由書狀於本院（均須按他造當事人之人數附繕本）「
切勿逕送上級法院」。
中    華    民    國    99    年    10    月    21    日
                                書記官  林雅婷

司法院資訊處製作；財團法人民間司法改革基金會備份。
